臺灣高等法院臺中分院刑事判決　　　 96年度交上易字第523號
上　訴　人　臺灣臺中地方法院檢察署檢察官
被　　　告　乙○○
上列上訴人因被告過失致死案件，不服臺灣臺中地方法院中華民
國96年2月2日第一審判決（95年度交易字第797 號，起訴案號：
臺灣臺中地方法院檢察署95 年度偵字第21349號），提起上訴，
本院判決如下：
    主  文
上訴駁回。
    理  由
一、本案經本院審理結果，認第一審判決以不能證明被告犯罪，
    而為被告無罪之諭知，並無不當，應予維持，並引用第一審
    判決書記載之理由（如附件）。
二、臺灣臺中地方法院檢察署檢察官上訴意旨：一、原審以下列
    事由，認為被告之過失行為無法證明：(1)按交通部所訂之「
    一般公路汽車煞車距離、行車速度對照表」，瀝青乾燥新築
    、1年至3年、3年以上之路面，車速60 公里煞車距離分別為
    16.6公尺、18公尺、20公尺。 瀝青潮溼新築、1年至3年、3
    年以上之路面，車速60公里煞車距離分別17.9公尺、22公尺
    、24公尺。惟依道路交通現場圖所示，並無如上述長距離之
    煞車痕，顯難以推估被告之行車速度已逾速限60公里。亦不
    得僅以事故後機車倒放位置距離較遠，即懸揣被告有超速行
    駛肇事之事實。(2)依道路交通事故調查報告表、現場圖及車
    損照片所示，肇事地點係中央設有分隔島之雙向四車道路段
    ，肇事後被告駕駛之自用小客車停車位置與重機車車輪胎擦
    痕、刮地痕起點，均位於往谷關方向之內側車道內，足見被
    告係駕駛自用小客車行駛於內側車道，被害人自對向騎乘機
    車至內側車道內而發生碰撞。被害人並非因自分隔島缺口處
    橫越道路而與被告之自用小客車碰撞，自難認現場附近有分
    隔島缺口即認被告未注意車前狀況。(3)依臺灣省車輛行車事
    故覆議鑑定委員會覆議意見，被害人傅桂霖雨夜酒精濃度超
    過法定值駕駛重機車，逆向斜行穿越道路不當，為肇事原因
    ，被告無肇事因素。二、惟查：「行車速度，依速限標誌或
    標線之規定，無速限標誌或標線者，應依下列規定：．．．
    二、行經設有彎道、坡路、狹路、狹橋、隧道、學校、醫院
    標誌之路段、道路施工路段、泥濘或積水道路、無號誌之交
    岔路口及其他人車擁擠處所，或因雨霧致視線不清或道路發
    生臨時障礙，均應減速慢行，作隨時停車之準備」，道路交
    通安全規則第93條第1項第2款訂有明文。本件依照道路交通
    事故現場圖及調查報告表所示：車禍地點之行車速限為60公
    里，光線為夜間有照明，天候為雨天。而被告在檢察官偵查
    時，表示案發時視線不是很光亮，由於事故現場並未設置明
    顯之速限標誌（此由現場照片即可得知），被告自應遵守前
    述道路交通安全規則，減速慢行，作隨時停車之準備。被告
    在法院審理時，經檢察官詢問：「從起步一直到發生碰撞期
    間，你有無踩過煞車？」，被告答稱：「有，是發生碰撞時
    踩剎車」，再參酌碰撞發生之後，死者傅桂霖所騎乘之機車
    ，自汽車輪胎擦痕處起至倒地位置止，約有15公尺之距離，
    據此可知，被告應未注意減速慢行。死者傅桂霖酒後駕車且
    逆向行駛，固無可取，但被告如能減速慢行，應可發現此一
    狀況，進而採取防避措施。三、綜上所述，原審對於事實之
    認定，有不妥之處。 爰依刑事訴訟法第344條第1項、第361
    條提起上訴，請撤銷原判決，另為適法之裁判等語。
三、經查：「行車速度，依速限標誌或標線之規定，無速限標誌
    或標線者，應依下列規定：一、行車時速不得超過五十公里
    。但在未劃設車道線、行車分向線或分向限制線之道路，或
    設有快慢車道分隔線之慢車道，時速不得超過四十公里。二
    、行經設有彎道、坡路、狹路、狹橋、隧道、學校、醫院標
    誌之路段、道路施工路段、泥濘或積水道路、無號誌之交岔
    路口及其他人車擁擠處所，或因雨霧致視線不清或道路發生
    臨時障礙，均應減速慢行，作隨時停車之準備」，道路交通
    安全規則第九十三條第一項第一、第二款定有明文。然該第
    項第二款適用之前提必須「無速限標誌或標線」，此觀該條
    本文「行車速度，依速限標誌或標線之規定，無速限標誌或
    標線者，應依下列規定」即明。且「行車速度，依速限標誌
    或標線之規定」，係以客觀存在之狀態為準，非以行為人主
    觀之認知為據，實不待贅言。查，本件肇事處之行車限速為
    時速六十公里，此有道路交通事故調查報告表(一)之記載可稽
    。而依道路交通安全規則第九十三條第一項第一款規定，「
    無速限標誌或標線」者，行車時速不得超過五十公里或四十
    公里。足見本件肇事路段應設有速限標誌或標線，否則員警
    於製作道路交通事故調查報告表(一)時，如何查得該處之行車
    限速為時速六十公里？上訴意旨以卷附現場照片而認事故現
    場並未設置明顯之速限標誌。然卷附車禍現場照片，其攝影
    時間係在晚上，攝影角度與取景係著重在車禍碰撞點、兩車
    肇事後停止處、散落物、刮地痕、煞車痕等處，並非於白晝
    全面性的攝影蒐證，自不得僅以照片所呈現者並無顯之速限
    標誌，即認肇事路段未設置速限標誌或標線，上訴意旨此部
    分所認與道路交通事故調查報告表(一)所顯示者不符，所為論
    斷自非可取；其進而推論被告未減速慢行，作隨時停車之準
    備，亦有過失，亦非可取。檢察官之上訴無理由，應予駁回
    。
三、據上論斷，應依刑事訴訟法第三百七十三條、第三百六十八
    條，判決如主文。
本案經檢察官甲○○到庭執行職務。
中　　華　　民　　國　　96　　年　　5 　　月　　3 　　日
            刑事第四庭  審判長法　官　洪　耀　宗
                              法　官　陳  欣  安
                              法　官　江　德　千
上列正本證明與原本無異。
不得上訴。
                              書記官　吳　麗　琴
中　　華　　民　　國　　96　　年　　5 　　月　　3 　　日
